【裁判字號】    94,訴,1853
【裁判日期】    950316
【裁判案由】    違反槍砲彈藥刀械管制條例
【裁判全文】
臺灣彰化地方法院刑事判決              94年度訴字第1853號
公  訴  人  臺灣彰化地方法院檢察署檢察官
被      告  甲○○
                    （現另案於臺灣彰化監獄彰化分監執行）
指定辯護人  本院公設辯護人  己○○
上列被告因違反槍砲彈藥刀械管制條例案件，經檢察官提起公訴
（九十四年度偵續字第七一號），本院判決如下：
    主  文
甲○○未經許可，持有可發射子彈具有殺傷力之改造手槍，處有
期徒刑肆年，併科罰金新臺幣拾萬元，罰金如易服勞役，以新臺
幣玖佰元即銀元參佰元折算壹日。未扣案之可發射土造金屬彈頭
之改造手槍壹枝沒收。
    事  實
一、甲○○素行不良，曾因違反槍砲彈藥刀械管制條例、麻醉藥
    品管理條例、懲治盜匪條例及妨害自由等案件，經法院分別
    判處有期徒刑九月、五月、七年四月、十月確定，嗣並經法
    院裁定應執行有期徒刑九年二月，而其入監執行後，甫於民
    國九十年二月二十一日因縮短刑期假釋出監並付保護管束，
    假釋期間至九十四年九月二十六日（現已撤銷假釋，入監執
    行殘刑）。詎甲○○於假釋期間，仍不知悔改，明知可發射
    金屬子彈具有殺傷力之改造手槍及子彈係管制之違禁物品，
    非經許可，不得擅自持有，竟於九十四年三月四日前之某不
    詳時、地取得可發射土造金屬彈頭之改造手槍一枝及改造子
    彈一顆後，即無故持有之。嗣甲○○於九十四年三月四日晚
    間與戊○○、乙○○等人飲酒之後，竟攜帶前揭改造手槍及
    子彈至戊○○位於彰化縣彰化市○○路○段三四號之住處內
    ，向戊○○表示欲出售該把改造手槍予伊，嗣於翌日（五日
    ）零時許甲○○為展示該槍之功能，即持已裝填入前揭改造
    子彈之改造手槍，朝戊○○住處旁、丁○○所經營之「十三
    姨檳榔攤」方向試射，之後戊○○仍婉拒購買，甲○○始攜
    帶前揭改造手槍離開現場。後經員警獲報後，前往現場勘查
    ，發現戊○○住處鐵皮屋牆壁遺留彈孔一個，並在該屋屋外
    扣得直徑八ｍｍ之土造金屬彈頭一顆，始循線查悉上情。
二、案經彰化縣警察局彰化分局報告臺灣彰化地方法院檢察署檢
    察官偵查起訴。
    理  由
一、訊據被告甲○○矢口否認上開犯行，辯稱：伊並無持有任何
    槍枝及子彈，且伊雖曾去過戊○○位於彰化縣彰化市○○路
    ○段三四號之住處，但案發時伊並不在現場，因為伊不曾晚
    上去過戊○○住處，戊○○及乙○○與伊均有怨隙，所以才
    會陷害伊云云。經查：
（一）按被告以外之人於審判外之言詞或書面陳述，除法律有規
      定者外，不得作為證據；被告以外之人於檢察事務官、司
      法警察官或司法警察調查中所為之陳述，與審判中不符時
      ，其先前之陳述具有較可信之特別情況，且為證明犯罪事
      實存否所必要者，得為證據，刑事訴訟法第一百五十九條
      第一項、第一百五十九條之二分別定有明文。本件檢察官
      將證人丁○○、丙○○、戊○○、乙○○於警詢之證述列
      為證據，然被告之指定辯護人認上開證人於警詢時之證述
      ，均屬審判外之陳述，故認均無證據能力等語。惟查：證
      人戊○○於九十四年三月十二日警詢時，已明確證述當時
      被告持槍至其上開住處後，在其屋內往「十三姨檳榔攤」
      方向開槍之事實，證人乙○○亦於同日警詢時證述被告的
      確有持槍擊發之事實，核與證人丙○○、丁○○於偵查及
      本院審理時所證述之情節一致，且渠等當時係以秘密證人
      之方式接受警詢，在身分保密之情形下，自然較能真誠敘
      述案發狀況，而嗣後渠等於九十四年六月二日再次接受警
      詢及歷次偵訊、本院審理中所述，關於被告當日所持槍枝
      及開槍之過程，不僅前後矛盾，且互有出入，顯然係因渠
      等與被告熟識，而恐懼遭到被告報復所為之迴護之詞，故
      證人戊○○、乙○○於九十四年三月十二日警詢時所述，
      自具有較可信之特別情況，且渠等於該日警詢時所為之證
      述，為證明本件犯罪事實存否所必要，依前揭刑事訴訟法
      第一百五十九條之二之規定，應認其於警詢時所為之證述
      有證據能力。至證人丙○○、丁○○於警詢時所為之證述
      ，與其等於偵訊及本院審理時所為之證述並無不同，尚無
      刑事訴訟法第一百五十九條之一至一百五十九條之五之除
      外規定之適用，應屬刑事訴訟法第一百五十九條第一項之
      審判外陳述，故應無證據能力。
（二）被告於九十四年三月四日晚間持改造手槍一枝至戊○○上
      開住處之事實，已據證人戊○○、乙○○於九十四年三月
      十二日警詢時，及證人丙○○、丁○○於偵查、本院審理
      中證述明確。且參照卷附之現場照片八張，案發後在戊○○之上開住處鐵皮屋之牆壁上，確實有留下一個清晰可見
      的彈孔，而參照證人戊○○及乙○○於九十四年三月十二
      日警詢時證述：該彈孔為被告持前揭改造手槍擊發子彈所
      造成等語，及證人丙○○於本院審理中證述：當時有聽到
      被告說要試槍，之後即聽到槍聲，後來伊往戊○○住處內
      看，即看到被告手上持槍等語，及證人丁○○於本院審理
      中證述：當時於戊○○住處內有十餘個人，伊聽到槍聲後
      ，往戊○○住處內看，只有看到被告手上持槍等語，顯然
      該彈孔確為被告持前揭改造手槍擊發子彈所造成。又據證
      人戊○○及乙○○於九十四年三月十二日警詢時，及證人
      丙○○、丁○○於本院審理中所證，當日被告僅有擊發一
      顆子彈之事實應堪認定，是以事後警方在案發現場所扣得
      之子彈彈頭一個，應係被告持前揭改造手槍所擊發無訛，
      而該顆子彈彈頭經送請內政部警政署刑事警察局鑑定結果
      ，認為係直徑八ｍｍ之土造金屬彈頭，有該局九十三年三
      月二十一日刑鑑字第○九四○○四二二四五號槍彈鑑定書
      附卷可按，則該彈頭既為金屬材質，其威力又足以穿透鐵
      皮屋，顯然具有殺傷力，故被告所持之前揭改造手槍係可
      發射金屬子彈而具有殺傷力之改造手槍之情，亦堪認定，
      是以本件之事證已相當明確。
（三）指定辯護人雖認證人丁○○為一弱女子，聽到槍響後理應
      迅速逃離現場，然據其所述，其聽到槍聲後竟仍在現場逗
      留數分鐘，已與常理不符，其所證自不足採信；又據證人
      丙○○、戊○○、乙○○所證，至多僅能證明被告於案發
      時有持一枝類似槍枝之事實，並不足以證明被告於案發時
      有開槍，何況該槍並未扣案，又未經鑑定，自不足以證明
      被告所持該把槍枝具有殺傷力；此外在戊○○上開住處牆
      壁所留下之彈孔，亦未經與扣案之彈頭比對，自不以證明
      該彈孔確為該彈頭穿過所造成。惟查證人丁○○與被告夙
      無怨隙，本即無蓄意構陷被告之理，且案發時戊○○住處
      內人聲鼎沸，證人丁○○忽然聽到「碰」一聲，基於好奇
      而窺看戊○○屋內情形，本與常情無違，何況膽量本即因
      人而異，指定辯護人假設丁○○為一弱女子，於聽聞槍響
      後必定因害怕而迅速逃離現場乙節，實無所憑，是以指定
      辯護人認證人丁○○所證不足採信乙節，尚乏所據。又證
      人戊○○、乙○○於九十四年三月十二日警詢時已明確證
      述戊○○住處牆壁之彈孔為被告持前揭改造手槍擊發子彈
      所造成等語，至渠等之後於偵查、本院審理時，或改稱是
      由被告所帶之小弟開槍云云，或互指是聽對方亂說，渠等
      均認為不是被告開槍云云，顯係事後為免遭到被告報復而
      出之迴護之詞，自不足採信；再參照證人丙○○、丁○○
      於偵查、本院審理中所證，及卷附之現場照片八張及扣案
      之直徑八ｍｍ之土造金屬彈頭一顆，顯然被告當日持槍、
      彈至戊○○住處後開槍之事實，事證已相當明確，指定辯
      護人認被告開槍及戊○○住處之彈孔為被告所開槍造成等
      事實之證據不足云云，亦不足採。再被告所持之該把改造
      手槍雖未扣案，惟在確認扣案之金屬彈頭確係由被告所持
      有之改造手槍擊發後，即已堪認定該槍係可發射金屬子彈
      而具有殺傷力之改造手槍之情，是以指定辯護人辯稱該槍
      枝未扣案即無法證明被告之犯罪事實云云，同不足採。
（四）被告雖一再辯稱案發時不在戊○○之前開住處，惟其於九
      十四年九月三十日接受偵訊時，竟突稱：當天在場的人只
      有戊○○、乙○○、丙○○及丁○○，要求渠等出面對質
      等語，衡情其案發時若不在現場，如何能知悉何人在現場
      ？何況其當天確有持槍至戊○○前開住處之情，迭據證人
      戊○○、乙○○、丙○○及丁○○證述在卷，事證實屬明
      確，被告就此猶矢口否認，更堪認其畏罪卸責之情，所辯
      自不足採信。綜上所述，被告及指定辯護人所辯，均不足
      採信，本件事證已臻明確，被告上揭持有可發射金屬子彈
      而具有殺傷力之改造手槍及子彈之犯行，洵堪認定。
二、核甲○○所為，係犯槍砲彈藥刀械管制條例第八條第四項未
    經許可持有可發射子彈具有殺傷力之改造手槍罪及同條例第
    十二條第四項之未經許可，持有子彈罪。被告一行為而同時
    持有前開改造手槍及子彈，係一行為而觸犯槍砲彈藥刀械管
    制條例第八條第四項及同條例第十二條第四項之二罪名，屬
    想像競合，應從一重之槍砲彈藥刀械管制條例第八條第四項
    之未經許可，持有可發射子彈具有殺傷力之改造手槍罪處斷
    。爰審酌被告持有槍、彈之行為，對於社會治安及人民安居
    樂業之期待均有重大威脅，所生危害不容輕忽，又公然展示
    及擊發子彈，十分膽大妄為，何況其素行本屬不佳，當時又
    在假釋期間，更足見其視法律為無物，且其犯後猶飾詞卸責
    ，未見任何悔意等一切情狀，量處如主文所示之刑，並就併
    科罰金部分，諭知易服勞役之折算標準。至被告所持有之可
    發射子彈具有殺傷力之改造手槍一枝，雖未扣案，惟屬違禁
    物，且乏證據證明現已滅失，自應依刑法第三十八條第一項
    第一款之規定宣告沒收。又扣案之直徑八ｍｍ之土造金屬彈
    頭一顆，因已經擊發而失其原有子彈之結構及效能，不具殺
    傷力，已非違禁物，自無庸併為沒收之宣告，附此敘明。
據上論斷，應依刑事訴訟法第二百九十九條第一項前段，槍砲彈
藥刀械管制條例第八條第四項、第十二條第四項，刑法第十一條
前段、第五十五條、第四十二條第二項、第三十八條第一項第一
款，罰金罰鍰提高標準條例第二條，現行法規所定貨幣單位折算
新臺幣條例第二條，判決如主文。
本案經檢察官何蕙君到庭執行職務。
中    華    民    國    95    年    3     月    16    日
                  刑事第一庭  審判長法  官  李進清
                                    法  官  王昌鑫
                                    法  官  紀佳良
以上正本證明與原本無異。
如不服本判決，應於判決送達後10日內，向本院提出上訴狀（須
附繕本）。
中    華    民    國    95    年    3     月    16    日
                                    書記官  陳錫威
附錄本案論罪科刑法條：
槍砲彈藥刀械管制條例第8條第4項
未經許可，持有、寄藏或意圖販賣而陳列第1項所列槍枝者，處3
年以上10年以下有期徒刑，併科新臺幣700萬元以下罰金。
槍砲彈藥刀械管制條例第12條第4項
未經許可，持有、寄藏或意圖販賣而陳列子彈者，處5年以下有
期徒刑，併科新台幣300萬元以下罰金。


司法院資訊處製作；財團法人民間司法改革基金會備份。
